臺灣士林地方法院刑事判決　　　　　　　95年度易字第1335號
公　訴　人　臺灣士林地方法院檢察署檢察官
被　　　告　甲○○
上列被告因詐欺案件，經檢察官提起公訴（95年度偵字第4738號
），被告於本院準備程序中為有罪之陳述，經本院合議庭裁定改
由受命法官獨任依簡式審判程序審理，並判決如下：
    主  文
甲○○幫助意圖為自己不法之所有，以詐術使人將本人之物交付
，處有期徒刑月，如易科罰金以銀元佰元即新台幣玖佰元折
算壹日；減為有期徒刑壹月拾伍日；如易科罰金以銀元佰元即
新台幣玖佰元折算壹日。緩刑貳年。
    事  實
一、甲○○明知將自己帳戶供作他人使用成為人頭帳戶，依一般
    社會生活之通常經驗，本可得預見其交付存摺等帳戶資料可
    能幫助不法犯罪集團掩飾或隱匿重大犯罪所得之財物，致使
    被害人及警方追查無門之情況下，仍不違背其本意，基於幫
    助詐欺取財之犯意，於民國95年2 月15日前某日，在臺北縣
    汐止市○○○路122 號住處附近，將其台新商業銀行汐止分
    行第000000000000號帳戶之存摺、提款卡及密碼，以新臺幣
    （下同）3,000 元之對價售予一年約20多歲，真實姓名年籍
    不詳詐騙集團成員之成年人，以此方法幫助詐騙集團遂行詐
    欺等犯行。嗣詐騙集團成員乃於同年2 月21日上午撥打電話
    向乙○○佯稱其子遭人綁架，須交付贖款，致乙○○陷於錯
    誤而於同日上午10時56分許，依詐欺集團指示，在臺北縣汐
    止市臺灣土地銀行汐止分行，以臨櫃匯款方式將5 萬元匯入
    上開甲○○之帳戶內，嗣經乙○○查覺並查無該情事，始知
    受騙，遂報警處理，始悉上情。
二、案經臺北市政府警察局松山分局報告臺灣士林地方法院檢察
    署檢察官偵查起訴。
    理  由
一、上開犯罪事實，業據被告於本院審理中坦承不諱，核與被害
    人乙○○供述遭詐欺之情節（見臺灣土林地方法院檢察署95
    年度偵字第4738號偵查卷第14頁警詢筆錄）相符，復有被告
    於台新商業銀行汐止分行之開戶資料、資金往來明細（見同
    卷第27頁、第30頁）及該帳戶業遭列為警示帳戶之受理詐騙
    帳戶通報警示、詐騙電話斷語簡便行文表、內政部警政署反
    詐騙案件紀錄表各1 份在卷可稽，足認被告之自白與事實相
    符（見同卷第16頁、第17頁）本件事證業臻明確，被告犯行
    堪予認定，應依法論科。
二、按金融存款帳戶，係作為存戶個人財產保管之用，與存戶之
    存摺、提款卡及密碼相結合，其專屬性、私密性甚高，除非
    本人或與本人具密切之關係者，難認有何理由可自由流通使
    用該存摺、提款卡及密碼，而一般人亦均應有妥為保管存摺
    、提款卡及密碼，以防止被他人冒用之認識，縱有特殊情況
    偶有將存摺、提款卡及密碼交付他人之需，亦必深入瞭解其
    用途後再行提供使用，此為吾人日常生活經驗與事理；且觀
    諸現今社會上，詐騙者蒐購人頭帳戶，持以作為詐欺取財犯
    罪所得掩飾之用，常有所聞，出借帳戶予非親非故之人，受
    讓人可能係為從事詐欺犯罪，已屬人盡皆知之事，被告係年
    齡36歲之成年人，堪信其具有相當之智識及社會經驗，應可
    預見其出售金融機構帳戶予不詳姓名人，恐遭利用作為詐欺
    犯罪使用，竟將其所有上開帳戶之存摺、提款卡及密碼交付
    不熟識之該人，供詐欺犯罪者作為上開詐欺取財犯罪使用，
    顯不違反其本意，其幫助他人犯詐欺取財罪之不確定故意至
    明，則被告幫助犯詐欺取財之犯行堪以認定。
三、查被告行為後，刑法於94年2 月2 日修正公布，95年7 月1
    日施行，其中修正第2 條（新舊法之比較適用）、第33條第
    5 款（罰金刑）等規定。其中刑法第2 條係規範行為後法律
    變更所生新舊法律比較適用之準據法，是刑法第2 條本身雖
    經修正，但該條文既屬適用法律之準據法，本身尚無比較新
    舊法之問題，應逕適用裁判時即修正後刑法第2 條規定以決
    定適用之刑罰法律，先予敘明。再查
  (一)行為後法律有變更者，適用行為時之法律。但行為後之法律
    有利於行為人者，適用最有利於行為人之法律，修正後刑法
    第2 條第1 項定有明文。又比較時應就罪刑有關之共犯、未
    遂犯、想像競合犯、牽連犯、連續犯、結合犯，以及累犯加
    重、自首減輕暨其他法定加減（如身分加減）與加減例等一
    切規定，綜其全部罪刑之結果而為比較。再從刑附屬於主刑
    ，除法律有特別規定者外，依主刑所適用之法律（最高法院
    95年第8 次刑事庭會議決議參照）。
  (二)罰金刑部分，刑法分則編各罪所定罰金刑之貨幣單位原為銀
    元，修正前刑法第33條第5 款規定：「罰金：1 元（銀元）
    以上。」，而依罰金罰鍰提高標準條例規定，就72 年6月26
    日前修正之刑法部分條文罰金數額提高2 至10 倍 ，其後修
    正者則不提高倍數，並依現行法規所定貨幣單位折算新臺幣
    條例規定，以銀元1 元折算新臺幣3 元；修正後刑法第33條
    第5 款規定：「罰金：新臺幣1,000 元以上，以百元計算之
    。」，刑法第33條第5 款所定罰金貨幣單位經修正為新臺幣
    後，刑法分則各罪所定罰金刑之貨幣單位亦應配合修正為新
    臺幣，為使刑法分則編各罪所定罰金之最高數額與刑法修正
    前趨於一致，乃增訂刑法施行法第1 條之1 ：「中華民國94
    年1 月7 日刑法修正施行後，刑法分則編所定罰金之貨幣單
    位為新臺幣。94年1 月7 日刑法修正時，刑法分則編未修正
    之條文定有罰金者，自94 年1月7 日刑法修正施行後，就其
    所定數額提高為30倍。但72年6 月26日至94年1 月7 日新增
    或修正之條文，就其所定數額提高為3 倍。」；從而，刑法
    分則編各罪所定罰金刑之最高數額，於上開規定修正後並無
    不同，惟修正後刑法第33條第5 款所定罰金刑最低數額，較
    之修正前提高，修正前刑法第33條第5 款規定為有利於被告
    。
  (三)綜上，本件經綜合觀察全部罪刑比較之結果，且本院尚未以
    罰金刑科刑，依修正後刑法第2 條第1 項前段規定，應適用
    修正後刑法第33條第5 款之規定。
  (四)再修正後刑法第30條規定：「幫助他人實行犯罪行為者，為
    幫助犯。雖他人不知幫助之情者，亦同。幫助犯之處罰，得
    按正犯之刑減輕之。」，而修正前之刑法第30條則規定：「
    幫助他人犯罪者，為從犯。雖他人不知幫助之情者，亦同。
    從犯之處罰，得按正犯之刑減輕之。」，觀諸修正前後幫助
    犯之規定，僅有文字之修正，無關成立幫助犯內容之實質之
    變更，非屬科刑規範事項之變更，自非法律之變更，應逕行
    適用修正後之規定。
  (五)另修正刑法係自95年7 月1 日起施行，在此之前，刑法分則
    編有關罰金刑之貨幣單位係銀元；且依刑法分則編應處罰金
    者，應適用罰金罰鍰提高標準條例第1 條之規定；亦即應按
    各該具體條文制定或修正之時間先後，定其提高之倍數。惟
    被告行為後，刑法施行法增訂第1 條之1 ，於95 年6月14日
    經總統公布，並自同年7 月1 日起施行；該條規定：「中華
    民國94年1 月7 日刑法修正施行後，刑法分則編所定罰金之
    貨幣單位為新臺幣。94年1 月7 日刑法修正時，刑法分則編
    未修正之條文定有罰金者，自94年1 月7 日刑法修正施行後
    ，就其所定數額提高為30倍。但72年6 月26日至94年1 月7
    日新增或修正之條文，就其所定數額提高為3 倍」。亦即自
    95年7 月1 日起，刑法分則編所定罰金之貨幣單位，由原來
    之銀元改為新臺幣；且94年1 月7 日刑法修正時，刑法分則
    編未修正之條文定有罰金者，自95年7 月1 日起，有關罰金
    之數額提高為30倍。刑法第339 條第1 項之罪自24年7 月1
    日施行後即未再修正，依增訂刑法施行法第1 條之1 之規定
    ，其罰金以新臺幣為單位，數額應提高30倍。此與增訂前之
    罰金以銀元為單位，且適用罰金罰鍰提高標準條例第1 條前
    段之結果應提高10倍，而新臺幣與銀元之比例為3 ：1 ，換
    算結果亦為30 倍 者，並無不同。亦即增訂刑法施行法第1
    條之1 之意旨，僅在使刑法規範之罰金刑之貨幣單位，一律
    改為新臺幣，並使增訂前後有關罰金刑提高之倍數一致，對
    被告而言，並無有利、不利之比較適用之問題，且此增訂之
    規定應屬罰金罰鍰提高標準條例第1 條但書之情形，當無同
    條前段規定之適用，自應逕行適用刑法施行法第1 條之1 之
    規定。
四、核被告所為，係犯刑法第339 條第1 項之詐欺取財罪。被告
    對詐欺正犯提供帳戶資以助力，但並未參與詐欺犯罪行為之
    實行，應屬幫助他人實行犯罪行為，為幫助犯，爰依修正後
    刑法第30條第2 項規定減輕其刑罪。又被告犯罪時間在96年
    4 月24日以前，核與中華民國九十六年罪犯減刑條例第2 條
    第1 項第3 款之規定相符，應減輕其宣告刑二分之一。爰審
    酌被告提供帳戶供他人掩飾犯罪所得使用，非但增加被害人
    尋求救濟之困難，造成社會人心不安，使不法詐欺集團得以
    順利取得詐欺所得之財物，危害財產交易安全擾亂金融秩序
    非輕，惟犯後坦承犯行，並與被害人乙○○達成和解，賠償
    被害人5 萬元，有匯款單2 紙附卷足憑（另有2 萬元於96年
    4 月16日已當庭交付）並其犯罪手段、生活狀況、智識程度
    、犯罪所生之損害等一切情狀，量處如主文所示之刑，並減
    其宣告刑。又修正前刑法第41條第1 項前段規定：「犯最重
    本刑為5 年以下有期徒刑以下之刑之罪，而受6 個月以下有
    期徒刑或拘役之宣告，因身體、教育、職業、家庭之關係或
    其他正當事由，執行顯有困難者，得以1 元以上3 元以下折
    算1 日，易科罰金。」，而被告行為時之易科罰金折算標準
    ，依95年7 月1 日修正條文施行前罰金罰鍰提高標準條例第
    2 條前段之規定（該條業經總統於95年5 月17日公布刪除，
    並自95年7 月1 日失效），就其原定數額提高為100 倍折算
    1 日，則被告行為時之易科罰金折算標準，應以銀元100 元
    至300 元折算1 日，經折算為新臺幣後，係以新臺幣300 元
    至900 元折算為1 日；惟修正後之刑法第41條第1 項前段則
    規定：「犯最重本刑為5 年以下有期徒刑以下之刑之罪，而
    受6 個月以下有期徒刑或拘役之宣告者，得以新臺幣1,000
    元、2,000 元或3,000 元折算1 日，易科罰金。」，比較修
    正前後之易科罰金折算標準，依刑法第2 條第1 項前段之規
    定，應適用修正前刑法第41條第1 項前段及修正前罰金罰鍰
    提高標準條例第2 條前段之規定定其易科罰金之折算標準，
    以示懲儆。末查被告甲○○曾於86年間因犯麻醉藥品管理條
    例案件，經本院判決有期徒刑三月，於87年9 月10日縮刑期
    滿，執行完畢後五年內未再受有期徒刑以上刑之宣告，因一
    時缺錢花用，偶因思慮而罹刑章，現有正當職業且須扶養二
    個小孩，如今已坦承犯行，深具悔意，經此刑之宣告後，應
    知警惕而無再犯之虞，本院因認暫不執行其刑為當，爰併予
    宣告緩刑二年，用啟自新。
五、據上論斷，應依刑事訴訟法第273 條之1 第1 項、第299 條
    第1 項前段，刑法第2 條第1 項前段、第339 條第1 項、第
    30條第2 項、第74條第1 項第2 款、修正前刑法第41條第1
    項前段，刑法施行法第1 條之1 第1 項、第2 項前段、修正
    前罰金罰鍰提高標準條例第2 條，現行法規所定貨幣單位折
    算新臺幣條例第2 條，中華民國九十六年罪犯減刑條例第2
    條第1 項第3 款、第7條、第9條，判決如主文。
本案經檢察官高俊申到庭執行職務。
中　　華　　民　　國　　96　　年　　7 　　月　　23　　日
　　　　　　　　　刑事第一庭  法　官　 林清吉
以上正本證明與原本無異。
如不服本判決，應於判決送達後10日內，向本院提出上訴狀。
                              書記官   張茹茵
中　　華　　民　　國　　96　　年　　7 　　月　　23　　日
